臺灣臺中地方法院刑事判決　　　　　　　95年度訴字第3541號
公　訴　人　臺灣臺中地方法院檢察署檢察官
被　　　告　庚○○
指定辯護人　鞠金蕾律師
上列被告因強盜等案件，經檢察官提起公訴（95年度偵字第1849
8號、第21406號），本院判決如下：
    主    文
庚○○共同連續意圖為自己不法之所有，以強暴，至使不能抗拒
，而取他人之物，處有期徒刑伍年拾月。扣案之0000000
000號、0000000000號行動電話各壹支（均不含門
號）均沒收。
    犯罪事實
一、甲○○（對外自稱「高訓練」、「大俠」、「周仔」、「高
    阿」）組成詐欺集團騙取他人金錢（該集團所涉詐欺犯行，
    現由臺灣新竹地方法院檢察署檢察官偵辦中），為隱匿所得
　　贓款，以新臺幣（下同）五萬元之報酬，利誘林慧文出借帳
　　戶，且於民國九十五年六月二十八日，與「小趙」、郭煖、
　  林慧文一同前往新竹縣新竹市○○路六十三號之彰化商業銀
    行新竹分行，由林慧文出面開立帳號0000000000
    0000號存款帳戶，再由郭煖於同日匯款一千二百萬元至
    該帳戶內。惟林慧文因一時貪念，欲以上開款項償還欠債，
    因而於九十五年六月二十八日、六月二十九日，將該帳戶內
    之六百萬元，陸續轉帳至友人韓昕雨設於萬泰商業銀行淡水
    分行之帳號000000000000號帳戶內，再分次提
    領二萬元、五百九十八萬元，將其中五百九十八萬元現金，
    交給韓昕雨保管。林慧文為逃避甲○○追索，帶著五歲的女
    兒（九十年六月二十六日生，下稱甲女），於九十五年六月
    二十九日晚間，在臺北縣淡水捷運站，與朋友丙○○、己○○、廖玉美會合，一同南下臺中，借住在臺中市○○路○段
    三七五巷六號十樓之三即廖玉美之住所，暫避風頭，而丙○○、己○○則於同日返回臺北市之住處。
二、甲○○（業經本院以九十五年度訴字第二九八三號判處有期
    徒刑一年六月）為追回上述款項，認為丙○○與林慧文熟識
    ，應知悉林慧文行蹤，竟與戊○○（業經本院以九十五年度
    訴字第二四三０號判處應執行有期徒刑十一月，得易科罰金
    ）、庚○○，及其他三名年籍不詳之成年男子，共同基於剝
    奪他人行動自由之概括犯意聯絡，於九十五年六月三十日中
    午，一同至臺北市萬華區○○○路三十六號「獅子林商業大
    樓」。甲○○、戊○○先上十樓餐廳，與正在用餐之丙○○
    、己○○、呂昌樹（起訴書誤繕為呂景樹）、「阿文」（以
    上二人為丙○○之朋友）、「小陳」（己○○之朋友）等人
    會面。席間，甲○○向丙○○詢問林慧文下落，但丙○○謊
    稱未與林慧文聯繫，戊○○隨即以手機拍攝丙○○外貌，並
    至一樓指示庚○○及其他三名同行男子上樓找丙○○；庚○○等四人上樓後，將丙○○帶離餐桌，再次質問林慧文行蹤
    ，丙○○仍答稱不知情。甲○○、庚○○及其他僅知綽號「
    強哥」（約年四十歲左右）、「小風」及另名不詳姓名年籍
    之已成年男子，遂強押丙○○到停放在樓下之車牌號碼一一
    三九─ＧＸ休旅車（車主崔金鍵）（下簡稱系爭車輛）內，
    由庚○○駕駛系爭車輛，甲○○坐在副駕駛座，另二名男子
    坐在第二排座位分坐於丙○○前排座位之左右二側，丙○○
    則倒臥在第三排座位上，雙手並遭右前座之綽號「強哥」者
    自後上手銬反扣，於丙○○詢以「這是幹什麼」時，綽號「
    強哥」者竟單獨基於普通傷害之犯意，徒手往後朝丙○○鼻
    子處毆打一下，並開始質問丙○○關於林慧文之下落，丙○○仍答稱「不知道」，綽號「強哥」者仍一直以拳頭毆打丙○○臉部，導致丙○○受有臉部及右手腕挫傷之傷勢，繼而
    掏出丙○○右側口袋處之皮包翻找證件後，將皮包內載明丙○○地址之資料交予庚○○，庚○○並恫嚇稱：如不吐實，
    將對其父母、家人及女兒不利等語，並以電話撥打電話予同
    夥者告知丙○○父母住處、女兒就讀學校名稱，揚言要找到
    他們，對其不利等情，致丙○○心生畏懼而生危害於安全。
    後來，甲○○在臺北市○○路段先下車，換成另一名年籍不
    詳之成年男子坐上系爭車輛之副駕駛座。庚○○一行人復將
　　丙○○帶至臺北市內湖區之某處山區，庚○○、綽號「強哥
　  」者下車後將丙○○帶至山上徒步行走，並接續恐嚇丙○○
    稱：如果再不供出林慧文下落的話，就要將其殺害、其等已
    犯案好多件，係通緝犯，不差這一件，庚○○又撥打電話予
    同夥者告稱先將丙○○家人做掉再來處理丙○○等語，丙○○迫不得已，表示林慧文所在之正確地址需問己○○，並於
    當日下午三時許，帶領庚○○等四人至臺北市○○區○○路
    四十六巷九號七樓之八室即己○○與丙○○租屋處。而庚○○再獲知丙○○即將帶領其等前往己○○處所時，另以丙○○耗費其等甚多油量，而表示要加油，遂另行與綽號「強哥
　  」者共同意圖為自己不法所有之概括犯意聯絡，利用丙○○
    行動自由遭剝奪至使不能抗拒之情況下，由該名同夥者強取
    丙○○皮包內財物二千元交予庚○○持以加油，而強盜取財
    得逞。待庚○○一行人在丙○○指路之情況下，來到己○○
    租屋處，庚○○並先命令丙○○撥打電話讓己○○開門，己○○誤以係丙○○欲進入不疑有他，孰料該二名男子隨即進
    入將己○○以手銬銬住雙手壓制在床上，並徒手朝其頭部毆
　　打，繼而庚○○帶同丙○○上樓，將丙○○與己○○同銬在
　  一副手銬上，使己○○之行動自由亦被剝奪，被告開始翻找
    己○○之皮包，取出己○○之國民身分證，並撥打電話稱要
    去找己○○家人。此時，庚○○及一名男子見己○○始終不
    願說出林慧文下落，遂共同基於普通傷害之犯意聯絡，庚○○手持蓮蓬頭水管毆打己○○，繼而與該名男子各持水管二
    端，勒住己○○脖子，向其逼問林慧文下落，導致己○○受
    有全身多處挫傷，包括右眼、臉部、右手臂等傷勢（業經己○○撤回告訴，參本院卷第一六七頁），待獲得正確地址，
    庚○○立即告知甲○○。甲○○得悉上情，於九十五年六月
    三十日下午四時許，至臺北市○○區○○街七十三巷三十七
    號四樓之二即戊○○住處，向戊○○表明要南下尋找林慧文
    ；再由戊○○聯繫同有剝奪林慧文行動自由犯意聯絡之丁○○（業經本院以九十五年度簡字第一七六號判處有期徒刑五
    月得易科罰金，緩刑三年）、綽號「報紙」之成年男子到場
    ，一同搭乘計程車自臺北市出發，於當天晚間七時許，抵達
    臺中市○○路○段三七五巷六號十樓之三。戊○○在上址屋
    內向林慧文恫稱：「己○○、丙○○在我們手上，再不交出
    錢，該二人就會沒命」等語；並將手機交給林慧文接聽，使
    林慧文得悉己○○、丙○○在臺北遭庚○○等人挾持之情形
    。林慧文心生畏懼下，同意歸還款項及配合甲○○之要求。
    當天晚間八時許，庚○○接獲戊○○之電話，指示可將己○○、丙○○的手銬解開，讓其等恢復行動自由時，庚○○因
    前翻找己○○證件而得悉己○○皮包內有一萬餘元財物，遂
    與綽號「強哥」者承前開意圖為自己不法所有之犯意聯絡，
    於己○○、丙○○手銬解開前，利用其等行動自由仍遭剝奪
    、至使不能抗拒之情況下，強取己○○皮包內之一萬餘元，
    而強盜取財得逞後，始釋放丙○○、己○○，總計丙○○遭
    私行拘禁，及以手銬反扣雙手、在市區內繞行等非法方法剝
    奪行動自由時間達七小時，己○○則遭私行拘禁、以手銬反
    扣雙手等非法方法剝奪行動自由達五小時之久。
三、甲○○從林慧文口中得知存放在彰化商業銀行新竹分行帳戶
　　內之贓款，已被提領六百萬，然因找到林慧文時，已經超過
　　銀行上班時間，無法辦理領款手續，遂於九十五年六月三十
　  日晚間，要求林慧文與戊○○、丁○○搭乘一部計程車，自
    己則帶著甲女、「報紙」，坐上另一部計程車，一同從臺中
　　市返回臺北市，以此方法剝奪林慧文、甲女之行動自由。北
　  上途中，林慧文按照戊○○之指示，以電話聯絡韓昕雨，請
    韓昕雨將五百九十八萬元之現金，交付給甲○○集團在臺北
    縣之同夥。九十五年七月一日凌晨，甲○○一行人抵達臺北
　　市，甲○○指使戊○○、丁○○二人，帶同林慧文及甲女，
　  前往臺北市○○○路○段之「友星飯店」投宿，預計等到九
    十五年七月一日即星期一，再南下彰化商業銀行新竹分行提
　　領剩餘六百萬元之贓款。戊○○為防止林慧文脫逃，於九十
　  五年七月一日凌晨一時許，通知同有剝奪他人行動自由犯意
    聯絡之乙○○（經本院以九十五年度訴字第二九八三號判處
    有期徒刑五月）及其女友前來「友星飯店」，改由乙○○及
    其女友看管林慧文及甲女。九十五年七月一日下午二時許，
    因「友星飯店」之客房無法續住，戊○○乃安排林慧文母女
    改住到臺北市○○○路之「富豪飯店」，又於當天晚上通知
    「報紙」及其女友前來監控。九十五年七月一日至七月二日
    ，林慧文母女均在「富豪飯店」住宿，雖可外出吃飯或逛街
    ，但一舉一動都遭戊○○、丁○○、乙○○及其女友、「報
    紙」及其女友等人輪流監視，行動自由仍受限制。
四、九十五年七月三日上午，戊○○、丁○○帶同林慧文、甲女
    ，共乘一部計程車，從臺北市「富豪飯店」出發，前往彰化
　　商業銀行新竹分行。戊○○或甲○○另安排同有犯意聯絡之
　  辛○○（由本院九十五年度訴字第二四三０號審理中），自
　　臺北市南下，負責監視林慧文提款。當日下午一時許，林慧
　  文帶著甲女進入彰化商業銀行新竹分行辦理提款、轉帳事宜
    ，戊○○、丁○○在銀行外等候，而辛○○則在櫃檯附近監
　　看林慧文動態。警方因接獲丙○○、己○○報案，循線至彰
　  化商業銀行新竹分行旁埋伏，見時機成熟，將戊○○、丁○○、辛○○逮捕。
五、案經丙○○訴由新竹市警察局移送臺灣臺中地方法院檢察署
    檢察官偵查起訴。
　　理　　由
一、按「被告以外之人於偵查中向檢察官所為之陳述，除顯有不
    可信之情況者外，得為證據。」、「被告以外之人於審判外
    之陳述，雖不符前四條之規定，而經當事人於審判程序同意
    作為證據，法院審酌該言詞陳述或書面陳述作成時之情況，
    認為適當者，亦得為證據。當事人、代理人或辯護人於法院
    調查證據時，知有第一百五十九條第一項不得為證據之情形
　　，而未於言詞辯論終結前聲明異議者，視為有前項之同意。
　  」，刑事訴訟法第一百五十九條之一第二項、第一百五十九
    條之五分別定有明文。證人丙○○（下稱呼丙○○）、證人
　　己○○（下稱呼己○○）、共同被告甲○○（下稱呼甲○○
    ）、證人林慧文（下稱呼林慧文）於檢察官偵訊時所為證述
    內容，業均經過具結，雖屬審判外之證據，然並無顯不可信
    之情況，依刑事訴訟法第一百五十九條之一第二項規定，自
    有證據能力；且被告及辯護人亦均未對丙○○、己○○、甲○○、林慧文之警詢筆錄之證據能力聲明異議（參本院卷第
    三三頁、第一一三頁），依同法第一百五十九條之五第二項
    規定，亦有證據能力，以上均合先敘明。
二、訊據被告庚○○（下稱呼被告）於本院審理時固對於在案發
    當日將丙○○自獅子林商業大樓帶走、妨害己○○行動自由
    、傷害其身體等情坦承不諱，惟矢口否認有何妨害丙○○行
    動自由、強取丙○○皮包內二千元、己○○皮包內一萬餘元
    等強盜犯行，辯稱：伊並未拿取丙○○皮包內之二千元加油
    ，伊是以自己的錢加油的，接獲共同被告戊○○（下稱呼戊○○）、甲○○通知放人後隨即離開現場，並未拿取己○○
    皮包內之一萬多元財物，伊實無強盜、妨害自由等犯行云云
    。
三、經查：
  (一)上開關於犯罪事實二、前半段之丙○○如何自「獅子林商業
    大樓」被強押上被告所駕駛之系爭車輛，暨遭被告車內另名
    同行者（即綽號「強哥」）上手銬、毆打、被告出言恐嚇，
    將其帶至內湖山區接續對其出言恫嚇，並強取其皮包內二千
    元加油，繼而帶至己○○住處等情：
  1.業據丙○○於警、偵訊及本院九十六年四月十三日審理時具
    結證述綦詳，於本院審理時並詳稱：「（請陳述你見被告當
    天的情形？）．．．戊○○一直拿手機對我一直拍，沒有說
    為何事，拍完就走下去，我不疑有他，沒有理會，．．．戊○○下樓沒有多久，被告就連同他自己共三、四個男子一同
    上來，除一個後來押我的年紀是四十多歲，其他都是年輕人
    ，約都二十多歲，該押我的人身體較壯，他一上來手就放在
    我肩膀，我一直推開，第二次他手又抓我肩膀把我半推半拉
    的到門口，．．．我是被該四十多歲男子手抓住我肩膀把我
    帶到電梯把我帶到樓下，當時被告一直在旁邊。到樓下後他
    們有一部休旅車已停好，說要把我帶到林口，那個抓著我的
    人他把門打開把我半推半就推到車內。．．．（當時你是否
    願意與他們一同上車？）我不願意，．．．（當時你可否抗
    拒？）他們人很多，我若要抗拒也沒有辦法，且我是被推上
    車我朋友才出來。．．．我一上車就雙手被手銬反扣在背後
    ，被告開車，甲○○坐在副駕駛座，其他人坐在第二排，押
    我的人坐在第二排我的右邊，另一名年輕人坐我第二排我的
    左邊。．．．上車後，車子開得很慢，我問甲○○說是【這
    是幹什麼？】，押我的那人就以拳頭往後打我鼻子的部位。
    ．．．（何人上你手銬？）押我的人。．．．他們又問我林
    慧文在何處，我說不知道，該押我的人還是一直用拳頭打我
    臉部，該押我的人自我褲子右手邊口袋把我皮包掏出來。．
    ．．他翻該我皮包點錢，說我很有錢，我說是我生活費有一
    萬三千元，他把我皮夾內的有一張我在臺北地院交保的紅單
　  ，上面有我的地址拿給被告看，然後被告講【他們有很大的
    勢力】並當場打電話告訴他們人我家地址叫他們的人去我家
    ，．．．，被告又當場打電話叫人去羅東國中找我女兒。他
    們在車上又說若我不交出林慧文，要對我家人及女兒下毒手
    。後來車子開到內湖山區，．．．把我帶下來，只有被告及
    押我的人把我帶下車，我們三人走了約七、八十公尺，被告
    並恐嚇若我不講，要把我殺掉，且被告及押我的人說他們是
    通緝犯不差我這一條，被告又打電話說叫人先去把我家人作
    掉再來處理我，我那時已受不了了，我才跟他們說我配合你
    們，我告訴他們林慧文在臺中，．．．（自你被押上車到內
    湖山上期間，被告有否打你？）沒有，該期間我記得被告都
　　在通電話，有否打我，我現在記不起來等語綦詳（參本院卷
　  第一九九頁至第二０一頁）。核與己○○、甲○○於檢察官
    偵訊時證述內容（參九十五年度偵字第一四四七八號卷【下
    簡稱偵一四七七八號卷】第七五頁反面至第七六頁、第一八
    二頁反面至第一八三頁）相符，復有由新竹市南門綜合醫院
    出具載明丙○○受有「臉部及右手腕挫傷」等傷勢之診斷證
    明書一份（附於警卷一【即首頁載明新竹市警察局函者，下
    同】第六六頁）、指認口卡相片及監視錄影器翻拍照片等件
    （附於警卷一第六八頁至七九頁、第八一頁至第八三頁）在
    卷可按。足見被告確實有妨害丙○○之行動自由，係屬真實
    。
  2.雖被告否認強盜丙○○財物二千元之犯行，然：
　(1)丙○○於警詢時陳稱：「．．．庚○○就指使我右側歹徒從
　  我皮包內拿出二千元說要加油，加完油後，就把我的皮包放
    在車子內副駕駛座椅背的袋子裡面．．．」等語（參警卷一
    第四七頁、第四八頁）。於檢察官偵訊時證稱：「．．．因
    為在監視器出現的男子有拿我的皮包看證件．．．被監視器
    拍到的人及庚○○說，因為我耗了他們很久的時間，而且車
    子沒有油了，所以被監視器拍到的人從我皮包內拿二千元給
    庚○○加油，油加完後，錢再放進皮包內，接著將皮包塞到
    副駕駛座後面的袋子．．．我被押進休旅車時就被打了，動
    手的人就是在監視錄影帶拍到的人（警卷一第七二頁，即被
    告所稱之綽號『強哥』者【參本院卷第一七九頁】）等語（
    參偵一四七七八號卷第八八頁反面至第九０頁反面）。於本
    院九十六年四月十三日審理時具結證稱：「．．．上車後車
    沒有油，押我的人說要加油，我自在西門町被押上到內湖山
　　區下來手都被反扣著，還沒有到加油站時，我說我手很痛，
　  ．．．押我的人有替我鬆開扣在前面，車子到加油站時，在
    我左邊年輕人以手押在我肩膀，一直押我的人拿類似衣服東
    西蓋住我手銬，並自我皮夾拿出二千元給被告加油。．．．
    （押你的人拿你二千元去加油，有否經過你同意？）沒有，
    他們直接拿去．．．（你當時可否抗拒？）無法，我有年輕
    人及四十多歲的人押著且我手又被扣著．．．（你皮夾被押
    你的人拿出看資料後有否再回到你身上？）沒有．．．（押
    你的人拿二千元給被告加油後皮夾如何放？）塞在副駕駛座
    後面袋子。．．．（當時你有否要求他們還皮夾給你？）沒
　  有，我想我手被扣著，要求也沒有用。．．．（加完油後情
    形？）他們帶我到康定路住處找己○○等語綦詳（參本院卷
    第一二二頁至第一二三頁）。
  (2)丙○○與被告於本案前並不相識，彼此並無何仇隙，業據其
　　等於本院審理時證述、供述在卷，既此，丙○○自毋庸捏造
　  其等財物確實遭被告及押伊之人即綽號「強哥」者強行取走
    二千元之事實。而被告自九十五年六月三十日中午時分剝奪
　  丙○○行動自由，期間丙○○曾遭恐嚇、毆打，身心俱疲，
    足見丙○○係在遭受被告及同行之綽號「強哥」者施用強暴
    不能抗拒之情況下，遭強取財物，堪以認定。
  (3)再者，被告、甲○○與戊○○剝奪丙○○行動自由之主要目
    的，無非在逼迫其供出林慧文之實際地址，以逼迫林慧文出
    面解決與甲○○間之債務問題，此業據甲○○迭於檢察官偵
    訊、戊○○於本院審理時具結證述在卷，亦為被告所不否認
    ，則被告於剝奪丙○○行動自由，在車輛行進間，由監視器
    所拍攝到之人即綽號「強哥」者拿取丙○○皮包內之二千元
    交予被告加油，顯係另行基於與甲○○、戊○○等人剝奪行
    動自由犯意範圍以外，自僅認定被告與監視器拍攝之人即綽
    號「強哥」者就強盜丙○○財物部分具有共同犯意聯絡與行
    為分擔，併予敘明。
  (4)又丙○○雖於檢察官偵訊時一度證稱被告於將其押上內湖山
    區時，也有徒手毆打之，然於本院審理時則改證稱伊記得被
    告都在講電話，不記得被告到底有無出手毆打伊，雖與其於
    檢察官偵訊時所證已有不符。而觀丙○○於本院審理時仍然
    指證稱確實遭被告剝奪行動自由、出言恐嚇，暨己○○確遭
    毆打及其行動自由亦遭剝奪等情歷歷（詳下述），足見其於
    本院審理時所為證述內容並無何偏袒被告之理，而其印象所
    及者仍僅押伊之人即綽號「強哥」者有出手毆打之舉，是自
    難僅憑丙○○有無出手毆打被告之前後不一致之陳述，遽認
    定被告有出手毆打丙○○之證明；又依丙○○所述，其遭押
    伊之人即綽號「強哥」者一推上車即被上手銬，此時並未有
    被毆打之跡象，係於丙○○詢問「這是幹什麼」後，坐於右
    前方之綽號「強哥」者才有出手毆打之舉，其後雖又遭綽號
    「強哥」者多次徒手毆打，然被告均處於駕駛系爭車輛之狀
    態，雖被告與綽號「強哥」者有共同剝奪丙○○行動自由之
    犯意聯絡，惟其等原先目的即在藉剝奪行動自由之方式迫使
    丙○○供出林慧文下落，尚難認一開始被告即與綽號「強哥
    」者有共同普通傷害丙○○之犯意聯絡，該出手毆打行為導
    致丙○○受有臉部傷勢部分，顯係綽號「強哥」者單獨起意
    為之，附此敘明。
  (二)上開關於犯罪事實二、後半段之丙○○在被告剝奪行動自由
    情況下，不得不帶領被告及綽號「強哥」、「小風」、另名
    成年男子前往己○○住處，誘騙己○○開門後，如何對己○○毆打、上手銬剝奪其與丙○○之行動自由，逼問林慧文下
    落，己○○不得不說出後，其與丙○○之行動始得以自由，
    惟被告於離去前，另與綽號「強哥」者共同強盜己○○皮包
    內之財物一萬餘元等情：
  1.亦據己○○於警、偵訊、本院九十六年三月九日審理時；丙○○於警、偵訊時、本院九十六年四月十三日審理時具結證
    述綦詳（參警卷一第三四頁以下、第五一頁以下、偵一四四
    七八號卷第七六頁至第七七頁反面、第九０頁反面至第九一
    頁反面；本院卷第一五五頁至第一六八頁、第二０三頁至第
    二一三頁），及證人林慧文、甲○○於檢察官偵訊時、戊○○於本院九十六年三月九日審理時證述關於妨害自由部分之
    內容相符（參偵一四四七八號卷第七九頁反面、第一八二頁
    反面至第一八三頁；本院卷第一六八頁至第一七八頁）。復
    有由新竹市南門綜合醫院出具載明己○○受有「全身多處挫
    傷，包括右眼、臉部、右手臂」等傷勢之診斷證明書一份（
    附於警卷一第六七頁）、指認口卡相片及監視錄影器翻拍照
　　片等件（附於警卷一第六八頁至七九頁、第八一頁至第八三
　  頁）在卷可按。足見被告確實有妨害己○○、丙○○之行動
    自由，至為明確。
  2.雖被告否認強盜己○○財物之犯行，然：
  (1)己○○於九十五年七月七日警詢時證稱：「．．．庚○○．
    ．．在確定找到林慧文住址且抓到她後，他們就解開我跟丙○○的手銬並準備要走的時候，庚○○指使其他同夥小弟說
    『把他皮包內的錢全部拿走』，我親眼看到該名小弟從我皮
    包內拿走我的錢（但因仍被押住無法看到錢小弟的容貌）．
    ．．」（參警卷一第六０頁、第六一頁）。於檢察官偵訊時
　　業已證稱：「．．．當時我被打得昏昏沉沉，有聽到『你們
　  想黑吃黑』之類的話．．．他們知道林慧文住處，並且透過
    電話聯絡找到林慧文，要將林慧文帶走的時候，才將我們手
    銬解開．．．（後來這群歹徒離開時，是否有拿你身上的財
    物？）一萬多元，是庚○○叫他手下將我的錢拿走，但我沒
    有注意是誰拿的，錢是放在我吊在小客廳長褲內的皮包．．
    ．等語（參偵一四四七八號卷第七六頁正反面、第七七頁反
    面）。
  (2)丙○○於檢察官九十五年八月一日偵訊時，亦具結證稱：「
     ．．．（他們離開時是否有拿走己○○的錢？）有，他們
    打開我們手銬前，我見到庚○○去客廳將己○○掛在那邊的
    褲子拿進來，並取走褲子裡面的錢包，將錢拿出來，再將錢
    包還給己○○，．．．等語（參偵一四四七八號卷第九一頁
    ）。於本院九十六年四月十三日審理時亦具結證稱：「．．
   ．己○○的長褲被吊在客廳外面，被告有把長褲拿到房間化
  　妝檯上，己○○有戴一支勞力士手錶，被告問是真的或假的
    ，己○○說是假的，被告又自己○○皮夾內拿出身分證，被
    告也是當場打電話要派人到己○○家找他家人，己○○說他
    父母已不在了。．．．我與己○○坐在床下離化妝檯約一公
    尺，被告及押我的人兩人在化妝檯翻己○○皮夾。．．．（
    當時被告及押你的人有否翻己○○皮夾內的錢？）我沒有看
    到．．．（你說被告翻己○○皮夾內身分證後如何處理？）
    我看到押我的人後來把皮夾放在化妝檯上面。．．．（你剛
    才說被告有去客廳拿己○○褲子到房間，是何時的事？）是
    還沒有勒住脖子之前的事．．．（被告在打開你們手銬之前
    ，要離開前有否再去拿己○○褲子的皮夾，並取出該皮夾內
    的錢？）我沒有看到。因為被告及押我的人之前就有翻過己○○的皮夾，但他們有否拿出錢來看或數，我沒有看到。，
    ．．．（被告他們離開後，己○○皮夾在何處？）我沒有看
    到，但我看到他們翻完是放在化妝檯，沒有再動過，故我猜
    想是放在化妝檯上．．．．（他們翻完己○○皮夾放在化妝
    檯後，還有否任何人去動過該皮夾？）沒有。另外兩個人輕
    人在床邊都沒有去動，被告及押我的人後來也沒有再去動．
    ．．（被告把你們放開後，己○○有否提及他有金錢損失？
    ）之後我上樓，己○○有說他的七、八千元被他們拿走了．
    ．．（己○○有否提及他何處的七、八千元被拿走？）他說
    他皮夾或褲子內有七、八千元不見了．．．（被告去拿己○○褲子到房間拿出他皮夾時，你與己○○的情形？）我與己○○坐在床邊，手被銬住．．．（依當時情形你與己○○可
    否抗拒？）我們手被銬住如何抗拒？．．．（你在偵訊時你
　　說『他們打開你手銬前，你看到被告到客廳把己○○褲子拿
　  進來，並取走褲子內錢包，把錢拿出來，之後再把錢包還給
    己○○．．．』與今日所言不同，何者為真？）我要回想。
    但想不起來了，．．．（你九十五年八月一日做偵訊筆錄，
    案發時間是九十五年六月三十日，你九十五年八月一日記憶
    或今日記憶較清楚晰？）應該是九十五年八月一日較清晰．
    ．．（你於偵訊時有否作不實的陳述？）沒有．．．等情甚
    明（參本院卷第二０三頁至第二一一頁）。
  3.雖己○○於本院九十六年三月九日審理時，更異其詞稱：「
    （你剛才提及他們要走前，你手銬還被扣住，有聽到被告說
    要小弟去拿你的錢？）是他們還在打我期間，被告上樓後還
    未去拿蓮蓬頭前說的，他們到處翻我東西，我有聽到被告及
    該名外省男子都說去拿我褲子內皮包，由小弟去拿我褲子及
    皮包，該小弟拿起我褲子內皮包，看我證件問我說我是宜蘭
    人，並算我的錢，有一萬多元，他說該些錢是他們公司的，
    表示他們要拿回去交公司，錢他們數一數後，我還是被壓著
    ，他們把我褲子及皮包、錢都拿出去，我就沒有看到了」、
  　「（當天你有否財產損失？）當天他們走後，我找不到皮包
    ，後來要退租時在我櫃子內有找到，皮包內沒有損失財物．
    ．．（皮包內原有多少錢？）一萬多元．．．」等語（參本
    院卷第一五六頁、第一五七頁、第一六四頁）。惟：
  (1)己○○於檢察官偵訊時並未提及被告叫小弟去拿皮包內財物
    時，有數錢之動作，而係證稱直接取走現金，已如前述，顯
    然己○○於本院更異其詞，是否真實，不無可疑。
  (2)而據己○○於本院審理時所改稱之證述：「（你於警、偵訊
    時均稱：被告他們離開時，有要他們小弟把你錢包內全部拿
    走，你有看到該小弟有拿起皮包內錢？）我是有聽到被告如
    此說，也有看到小弟把我的錢拿起來算，他們人有的在我房
    間內，有的在房間外，但我後來九十五年十月份退租時找到
    皮包，皮包內現金沒有短少．．．．（在你住處，該五、六
    人除了打你，有否說何話？）有，說我要黑吃黑，還要我把
    林慧文的地址說出來．．．（參本院卷第一五六頁、第一五
    七頁、第一六二頁）。業已證稱與被告同夥者有去翻找己○○皮包，並得知己○○皮包內有一萬多元現款，己○○復已
　  明確證稱確實聽聞被告叫小弟去拿錢。既然被告一行人先後
    限制丙○○、己○○之行動自由，無非係因為林慧文私吞一
    千二百萬元巨額款項有「黑吃黑」之情況在先，由丙○○、
    己○○協助尋找藏身處所在後，被告一行人認為丙○○、己○○係同夥，始亟欲透過其等二人找到林慧文，被告復指示
    同夥者在己○○皮包內找到一萬多元財物，並稱此乃公司所
    有要繳回公司，如此，該名同夥既係受被告指示，如何敢不
    將該筆款項帶走？
  (3)雖己○○復證稱其於九十五年十月退租時才又返回租屋處整
    理，看到伊所有皮包就在一個裝衣服的黑色大提袋內，錢都
    還在該處，．．．伊於九十五年十月間找到皮包後，想今日
    出庭時再說清楚一情（參本院卷第一五八頁、第一六五頁）
    。然證人丙○○於本院九十六年四月十三日審理時則具結證
    稱：自九十五年六月三十日案發後伊與己○○就逃離康定路
    租處，不敢再回去住，直到九十五年八月六日二人才分開住
    ，且沒有再連絡，但在九十五年八月六日之前伊與己○○有
    一起再回到康定路租處整理東西，伊東西較多，己○○的東
    西很簡單，只有一個黑色袋子，當時己○○於整理後並沒有
    說發現裡面有何東西，事後也沒有再聽說己○○有找回他不
    見的錢，伊與己○○分開後，於九十五年八、九月間有聽說
    己○○透過小陳轉達說對方要與伊聯絡談和解之事，但伊並
    沒有出面，因為伊被他們害那麼慘，不要再出面等語（參本
    院卷第二０八頁、第二０九頁、第二一二頁）。而果己○○
    確實於事後即九十五年六月三十日至同年八月六日之前找到
    皮包並發現其內財物俱未損失，何以未於第一時間向同時在
    場一同整理行李之丙○○告知，顯有可疑。而己○○係四十
    三年七月十一日出生，案發時為一名近五十二歲之人，並非
    年輕，其與丙○○於案發後隨即逃離康定路原租處，不敢再
    居住，如有回去亦僅是整理行李隨即離開，足見己○○、丙○○對於在九十五年六月三十日所發生之本案，對於被告及
    當日在場者之行徑，猶然感到心驚膽跳，甚為恐懼，以致於
    相隔三個月餘後，仍不敢返回居住。此可自己○○於檢察官
    偵訊時尚可明確指稱就是被告持蓮蓬頭毆打伊一情（參偵一
    四四七八號卷第七六頁背面），被告亦坦承確有其事（參本
    院卷第三二頁），然己○○卻於本院九十六年三月九日審理
    時在被告同時出庭之情況下，保守地改稱：「（是否在庭被
    告拿蓮蓬頭管子勒你脖子？）我有看到被告去拿浴室蓮蓬頭
    管子，但何人打我及勒我，我被小弟反壓在床上，沒有看到
    ．．．（為何你於警、偵訊時都很確認的說是被告以蓮蓬頭
    管子勒你脖子等語？）我確實是有看到被告到浴室去拔及拿
    蓮蓬頭管子，本來該些人我都不認識，但後來查出來，我只
    認得被告，我當時才會如此說」（參本院卷第一五九頁、第
    一六三頁）等不敢遽予直接指認係遭被告持蓮蓬頭毆打一情
    可明。參諸被告與己○○所締結之和解書日期確係九十五年
    九月八日，有該和解書一份在卷可按（參警卷一第一０四頁
    ），戊○○復積極從中磋商被告與己○○之和解事宜，並提
    出六萬元之賠償金額，暨己○○於本院審理時所述：「（為
    何戊○○要與你和解？）他說被告在讀書，本件不是他做的
　  ，要和解，如此對被告在法庭較為有利」（參本院卷第一六
    一頁）一情。可徵己○○顯係慮及業已與被告達成和解之情
    況下，為免影響被告刑責之認定，故為有利於被告之陳述，
    始於本院審理時更異其詞稱係於九十五年十月間發現不見的
    皮包係在黑色袋子內找到一情，顯非實情，為本院所不採。
  (4)綜上所述，己○○於本院審理時事後更異其詞稱其財物未遭
    被告取走一情，為無可採。按己○○與被告於本案前並不相
    識，彼此並無何仇隙，業據其等於本院審理時證述、供述在
    卷，既此，己○○自毋庸於檢察官偵訊時捏造其財物確實遭
    被告及其同行者取走之事實。而被告自九十五年六月三十日
    下午三時許剝奪己○○之行動自由，期間己○○遭激烈之毆
    打，身心俱疲，此由己○○於本院九十六年三月九日審理時
    亦證稱：「（你當時看到該小弟把你皮包內錢拿出來算時，
    你行動是否已自由了？）沒有，我手被銬著還坐在床上．．
　　．（你當時有否阻止該小弟拿你皮包算錢？）沒有，因為他
　  們人多，我怕被打．．．」（參本院卷第一五七頁）、丙○○於本院九十六年四月十三日審理時證稱：「我與己○○坐
    在床邊，手被銬住．．．我們手被銬住如何抗拒？」（參本
    院卷第二０七頁）等情可明。足見己○○係在遭受被告及同
    行之綽號「強哥」者共同施用強暴不能抗拒之情況下，遭強
    取財物，堪以認定。而被告主要剝奪己○○之行動自由，無
    非在逼迫其供出林慧文之實際地址，以逼迫林慧文出面解決
    與甲○○間之債務問題，此業據甲○○於檢察官偵訊及戊○○於本院審理時均具結證述在卷，亦為被告所不否認，則被
    告於接獲戊○○、王永成可以釋放人之通知後，由同行之綽
    號「強哥」者取走己○○皮包內之一萬餘元，顯係另行基於
    與甲○○、戊○○等人剝奪行動自由、傷害犯意範圍以外，
    自僅認定被告係與綽號「強哥」者有共同強盜己○○所有財
    物之犯行，併予敘明。
四、又查，被告等人行為後，刑法及刑法施行法業於九十四年二
    月二日經總統以華總一義字第０九四０００一四九０一號令
    修正公布，並於九十五年七月一日施行。按行為後法律有變
    更者，適用行為時之法律，但行為後之法律有利於行為人者
    ，適用最有利於行為人之法律，現行刑法第二條第一項定有
    明文。此條規定乃與刑法第一條罪刑法定主義契合，而貫徹
    法律禁止溯及既往原則，係規範行為後法律變更所生新舊法
    律比較適用之準據法，是刑法第二條本身雖經修正，但刑法
    第二條既屬適用法律之準據法，本身尚無比較新舊法之問題
    ，應一律適用裁判時之現行刑法第二條規定以決定適用之刑
    罰法律，先予辨明。又以本次刑法修正之比較新舊法，應就
    罪刑有關之共犯、未遂犯、想像競合犯、牽連犯、連續犯、
    結合犯，以及累犯加重、自首減輕暨其他法定加減原因（如
    身份加減）與加減例等一切情形，本於統一性及整體性原則
    ，綜其全部罪刑之結果而為比較，亦有最高法院九十五年度
    第八次刑庭會議決議可資參照。另按行為後刑法條文經修正
　　，惟無有利、不利情形（如刑法第十五條、第三十條之文字
　  修正，第五十五條但書、第五十九條實務見解之明文化、第
    二十六條未遂犯得減輕其刑之規定移列第二十五條等），應
    適用裁判時法（最高法院九十五年度第二十一次刑庭會議決
    議可資參照），故關於上述情形，應逕適用本案裁判時修正
    後之刑法，尚無比較新舊法之必要。查：
  (一)被告三人行為後，刑法第二條第一項規定，已將新舊法律適
　　用之「從新從輕」原則，改採「從舊從輕」原則，而此規定
　  僅係規範行為後法律變更所生新舊法律比較適用之準據法，
    並非實體刑罰法律，自不生行為後法律變更之比較適用之問
    題，應逕行適用新法第二條第一項之規定，為「從舊從輕」
    之比較。
　(二)又被告行為後，刑法第三十三條第五款亦於九十四年二月二
　  日修正公布，並自九十五年七月一日起施行；修正後刑法第
    三十三條第五款規定「罰金：新臺幣一千元以上，以百元計
    算之」，與修正前刑法第三十三條第五款規定「罰金：一元
    以上」不同。比較新舊法結果，以舊法較有利於被告，故依
    刑法第二條第一項前段規定，本案關於刑法第二百七十七條
    第一項之法定刑罰金部分，自均應適用行為時之法律即修正
    前刑法第三十三條第五款規定決定其罰金部分之法定刑。
　(三)至關於刑法第二百七十七條第一項法定刑為罰金之「提高標
　  準」之新舊法適用問題，因被告等人行為後，於九十五年六
    月十四日增訂刑法施行法第一條之一，並規定：「中華民國
　　九十四年一月七日刑法修正施行後，刑法分則編所定罰金之
　  貨幣單位為新臺幣。九十四年一月七日刑法修正時，刑法分
    則編未修正之條文定有罰金者，自九十四年一月七日刑法修
    正施行後，就其所定數額提高為三十倍。但七十二年六月二
    十六日至九十四年一月七日新增或修正之條文，就其所定數
    額提高為三倍。」，是依修正後之法律，刑法第二百七十七
    條第一項之普通傷害罪，所得科處罰金刑部分最高為新臺幣
    三萬元。而被告行為時適用之罰金罰鍰提高標準條例第一條
    前段規定：「依法律應處罰金、罰鍰者，就其原定數額得提
    高為二倍至十倍。但法律已依一定比率規定罰金或罰鍰之數
    額或倍數者，依其規定」、現行法規所定貨幣單位折算新臺
    幣條例第二條規定：「現行法規所定金額之貨幣單位為圓、
    銀元或元者，以新臺幣之三倍折算之」，是依行為時之法律
    ，刑法第二百七十七條第一項之普通傷害罪，所得科處之罰
    金刑最高為新臺幣三萬元。是其關於法定刑為罰金部分之提
    高標準，「新舊法均無不利之情形」，依照前揭說明，本案
    關於刑法第二百七十七條第一項之法定刑罰金提高標準部分
    ，自應適用裁判時之法律即刑法施行法第一條之一（最高法
    院九十六年度臺上字第八二七號、一一三六號判決意旨參照
    ）。
　(四)被告行為後，刑法第二十八條業經修正公佈施行，修正後刑
　  法第二十八條規定：「二人以上共同實行犯罪之行為者，皆
    為正犯。」，與修正前同條規定：「二人以上共同實施犯罪
    之行為者，皆為正犯。」雖有不同，但在本案中，修正前後
    之規定並無有利、不利於被告之情形，應逕行適用裁判時之
    刑法第二十八條規定。
　(五)被告行為後，刑法第五十六條連續犯之規定，業於九十四年
　  二月二日修正公布刪除，並於九十五年七月一日施行，則被
    告之犯行，因行為後新法業已刪除連續犯之規定，此刪除雖
    非犯罪構成要件之變更，但顯已影響行為人刑罰之法律效果
    ，自屬法律有變更，依新法第二條第一項規定，比較新、舊
    法結果，仍應適用較有利於被告等人之行為時法律即舊法論
    以連續犯。
  (六)又刑法第五十五條於九十四年二月二日修正公布增加但書「
    但不得科以較輕罪名所定最輕本刑以下之刑」，乃科刑之限
    制，為法理之明文化，非屬法律之變更。
  (七)又被告行為後，九十五年七月一日公布施行之刑法刪除第五
    十五條關於牽連犯之規定。本件被告所犯強盜、傷害等具有
    牽連犯之關係，依修正前即行為時之規定，應從一重之強盜
    罪處斷；依修正後之刑法既已刪除牽連犯之規定，則所犯上
    述各罪應依數罪併罰之規定分論併罰。比較新舊法之規定，
    修正後之規定並非較有利於被告，依刑法第二條第一項之規
    定，應適用行為時之法律，即適用修正前刑法第五十五條牽
    連犯之規定，從一重之強盜罪處斷。
五、核被告所為，係犯刑法第二百七十七條第一項之普通傷害罪
    、第三百二十八條第一項之強盜罪。被告就被起訴之犯罪事
    實二所示剝奪丙○○、己○○行動自由罪，與甲○○、戊○○、已成年之綽號「強哥」、「小風」、不詳姓名年籍成年
    男子彼此間；及傷害己○○部分，與某真實姓名年籍不詳之
    成年男子；暨強盜丙○○、己○○則與綽號「強哥」之男子
    彼此間，分別具有犯意聯絡與行為分擔，為共同正犯。又被
    告於將丙○○帶回己○○租屋處，並將丙○○與己○○同上
    一副手銬，顯係以一行為對其二人為剝奪行動自由之行為，
    為想像競合犯，依刑法第五十五條規定從一重處斷。又被告
    於剝奪丙○○行動自由期間，由同夥之綽號「強哥」者將其
    上手銬導致受有右手腕挫傷之傷勢，顯係其剝奪行動自由所
    施用強暴之當然結果，不另論以普通傷害罪罪。又按刑法第
    三百零二條之妨害自由罪，原包括私禁及以其他非法方法剝
    奪人之行動自由而言，所謂非法方法，當包括強暴脅迫等情
    事在內，自屬包含於妨害行動自由之同一意念之中，縱其所
　　為，合於刑法第三百零五條恐嚇危害安全之情形，仍應視為
　  剝奪行動自由之部分行為，非低度之恐嚇危害安全罪，為高
    度之剝奪行動自由罪所吸收（最高法院七十四年臺上字第三
　　四０四號判例意旨參照）（故被告於剝奪丙○○之行動自由
　  期間，復出言恫嚇，此部分恐嚇行為自應為高度之剝奪行動
    自由行為罪所吸收）；又被告剝奪丙○○之行動自由期間，
    有強取丙○○皮包內財物二千元，暨於釋放丙○○、己○○
    前（彼時行動自由仍遭剝奪）有強取己○○皮包內財物一萬
    餘元之犯行，其剝奪丙○○、己○○行動自由之低度行為應
    為嗣後強盜財物之行為所吸收，亦不再論以剝奪行動自由罪
    。至被告持蓮蓬頭水管傷害己○○部分，並非屬其妨害己○○行動自由之當然行為，顯係另行基於普通傷害犯意為之，
    而與其後之強盜己○○財物行為具有方法與結果之牽連關係
    ，為牽連犯，應依修正前刑法第五十五條規定從一重之強盜
    罪處斷。又被告先後強盜丙○○、己○○之財物，時間緊接
    ，手段相同，顯係基於概括犯意反覆為之，為連續犯，依修
    正前刑法第五十六條規定以一罪論，併依法加重其刑。又起
    訴書雖未提及被告有強盜財物之事實，然此部分已據蒞庭公
    訴人具狀補充此部分事實，並經本院當庭告知所犯法條，自
    得於本案一併審理，並變更原起訴書所引用之法條。爰審酌
    被告為得知悉林慧文之下落，以便告知甲○○、戊○○，竟
    不擇手段，先後押制丙○○、己○○，動輒加以毆打、恐嚇
    ，一度導致己○○身體不適，相當危及，足見被告案發當時
    與綽號「強哥」者及其他在場之不詳姓名年籍男子採取手段
    之激烈；其雖就讀大學二年級，然迭自檢察官偵訊迄本院行
    準備程序期間均飾詞否認犯行，於本院第一次行準備程序時
    尚出言不遜，當庭指責蒞庭之公訴人為何對其提起公訴，態
    度傲慢不馴；在自白確有毆打己○○之情況下，確猶仍認為
    都是己○○咎由自取，惹其生氣不高興才有如此舉動，是非
    不分、善惡不明，枉費其為讀書人，藐視法律存在，莫此為
    甚；惟考以被告於其後之準備期日、審理期間，態度尚知收
    斂，坦承剝奪己○○自由、傷害等犯行，暨考以其犯罪動機
    、方法、所生危害、手段暨已與己○○達成和解，有和解書
    一份在卷可按（參警卷一第一０四頁）等一切情狀，量處如
    主文所示之刑。至另扣案之0000000000號、00
    00000000號行動電話各一支（均不含門號）均係戊○○所有，於案發當日與被告、甲○○聯絡所用之物，業經
    戊○○另案審理時供述明確，復有通聯紀錄分析可參，依刑
    法第三十八條第一項第二款規定宣告沒收。
據上論斷，應依刑事訴訟法第二百九十九條第一項前段、第三百
條，刑法第二條第一項、第二十八條、第三百二十八條、第五十
五條、第三十八條第一項第二款，修正前刑法第五十六條、第五
十五條，判決如主文。
中　　華　　民　　國　　96　　年　　4　　月　　27　　日
                  刑事第十庭    審判長法  官  賴妙雲
                                      法　官  黃家慧
                                      法　官  江奇峰
上正本證明與原本無異。
如不服本判決，應於送達後十日內向本院提出上訴狀（須附繕
本），上訴於台灣高等法院台中分院。
                                      書記官  孫曉鳳
中　　華　　民　　國　　96　　年　　4　　月　　27　　日
附錄論罪科刑法條
刑法第二百七十七條第一項、第三百二十八條第一項
第  277 條  （普通傷害罪）
            傷害人之身體或健康者，處三年以下有期徒刑、拘
            役或一千元以下罰金。
            犯前項之罪因而致人於死者，處無期徒刑或七年以
            上有期徒刑；致重傷者，處三年以上十年以下有期
            徒刑。
第  328 條  （普通強盜罪）
            意圖為自己或第三人不法之所有，以強暴、脅迫、
            藥劑、催眠術或他法，至使不能抗拒，而取他人之
            物或使其交付者，為強盜罪，處五年以上有期徒刑
            。
            以前項方法得財產上不法之利益或使第三人得之者
            ，亦同。
            犯強盜罪因而致人於死者，處死刑、無期徒刑或十
            年以上有期徒刑；致重傷者，處無期徒刑或七年以
            上有期徒刑。
            第一項及第二項之未遂犯罰之。
            預備犯強盜罪者，處一年以下有期徒刑、拘役或三
            千元以下罰金。
